臺灣高雄地方法院刑事判決　　　　　　　　　　　　九十三年度簡上字第三五六號
　　上　訴　人　乙○○
　　即　被　告
　　選任辯護人　張賜龍律師
　　　　　　　　郭淑萍律師
右列上訴人因賭博案件，不服本院高雄簡易庭中華民國九十三年四月二十九日九十二
年度簡字第五三七四號第一審簡易判決（聲請簡易判決處刑案號：九十二年度偵字第
二一二八○號），提起上訴，本院管轄之第二審合議庭判決如左：
    主  文
上訴駁回。
    事  實
一、乙○○領有高雄市政府電子遊戲場業營利事業登記證，自民國九十一年二月二十
    五日起，在高雄市新興區○○○○路九二號公眾得出入之「迪斯奈育樂廣場」內
    ，擺設如附表所示之「黃金嘉年華」、「超八」、「金明星」、「霹靂楚漢」、
    「中華５ＰＫ」等電子遊戲機台四十四台，並自九十二年八月三十日起，以月薪
    新臺幣（下同）二萬五千元之代價，僱請鄭秀鳳（業經本院另案判決確定）為店
    員，負責開分、洗分、兌換積分卡及現金之工作。詎乙○○、鄭秀鳳竟共同基於
    常業賭博之犯意聯絡，自九十二年八月三十日起，以乙○○所有如附表所示之電
    子遊戲機台做為賭博機具，與不特定之客人賭博財物，其賭博方式為電動賭博機
    具「黃金嘉年華」由賭客直接將硬幣投入機具內將現金兌換為機具之分數（即所
    謂「開分」），電動賭博機具「超八」、「金明星」、「霹靂楚漢」、「中華５
    ＰＫ」則以賭客交付現金予服務人員，再由服務人員視賭客選玩機具之種類而以
    不同比例將現金兌換為機具之分數，再由賭客憑其所開分數於機具內押注，如押
    中，則依押中之倍數累積積分，不玩時，賭客可以累積之分數向服務人員兌換積
    分卡，並可再以積分卡，向服務人員兌換等值之硬幣；如未押中，該次賭資則歸
    乙○○所有，而恃此為生，以之為常業。嗣於同年九月三十日十七時三十分許，
    適有賭客甲○○（業經本院另案判決確定）在上開「迪斯奈育樂廣場」，先後把
    玩電動賭博機具「金明星」、「超八電玩」、「中華５ＰＫ」、「霹靂楚漢」、
    「黃金嘉年華」以後，以「狄斯奈育樂廣場」一百分積分卡二張，向鄭秀鳳兌換
    十元硬幣二十枚，並將其中三枚十元硬幣投入電動機具「黃金嘉年華」把玩，為
    喬裝之警員宗孝禹、劉星辰發現，當場以現行犯逮捕，並於店內及甲○○之身體
    執行附帶搜索，扣得如附表所示之電子遊戲機台共四十四台（均含ＩＣ板，共計
    四十四塊）、甲○○向鄭秀鳳所兌換置於賭檯電動賭博機具上之財物十元硬幣十
    七枚，在賭檯電動賭博機具內之財物一千三百三十元，及甲○○所有賭博所得之
    「狄斯奈育樂廣場」二千分積分卡二張、「狄斯奈育樂廣場」五百分積分卡一張
    等物。
二、案經高雄市政府警察局新興分局報請臺灣高雄地方法院檢察署檢察官偵查後聲請
    以簡易判決處刑。
        理  由
壹、程序部分，本案之搜索、扣押是否合法，所取得之物有無證據能力：
一、按刑事訴訟法為保障人民之身體自由，對人民身體、財產等物之搜索強制處分，
    固以要式即以搜索令狀為原則，然為發現、保全證據之急迫性，刑事訴訟法亦設
    有例外之情形，允許不需搜索票之即時、緊急性質搜索，其中刑事訴訟法第一百
    三十條即屬例外，並規定：「檢察官、檢察事務官、司法警察官或司法警察逮捕
    被告、犯罪嫌疑人或執行拘提、羈押時，雖無搜索票，得逕行搜索其身體、隨身
    攜帶之物件、所使用之交通工具及其立即可觸及之處所」，是司法警察於執行「
    合法之拘提、逮捕」時，即得合法地對受逮捕人之身體、隨身攜帶之物件、所使
    用之交通工具及其立即可觸及之處所，為無搜索票之「附帶搜索」。又按「現行
    犯，不問何人得逕行逮捕之」、「犯罪在實施中或實施後即時發覺者，為現行犯
    」，刑事訴訟法第八十八條第一、二項亦定有明文，是任何人對於現行犯，均得
    逕行為合法之逮捕，司法警察亦得行使此逮捕權。故據前開司法警察對現行犯所
    為之逮捕後，自得再以合法之逮捕為前提，對該現行犯之身體、隨身攜帶之物件
    、所使用之交通工具及其立即可觸及之處所，為無搜索票之「附帶搜索」。經查
    ，證人即當時查獲本件之警員宗孝禹於本院另案審理中具結證稱：伊與劉星辰一
    同前往，佯裝客人把玩機台，把玩機台時，見到甲○○在伊右邊把玩彈珠台（即
    黃金嘉年華），並拿積分卡予鄭秀鳳，鄭秀鳳則自櫃台拿取十元硬幣一籃交予甲
    ○○，伊見到甲○○將硬幣投入機台後，即出示證件，告知甲○○涉嫌賭博罪等
    語（見本院九十二年度簡上字第七六一號卷九十三年二月十三日審判筆錄）；核
    與證人劉星辰於本院另案審理時證稱：宗孝禹發現甲○○從上衣左口袋取出積分
    卡二張，並央請鄭秀鳳前來，鄭秀鳳即持積分卡至櫃檯，再拿取二百元硬幣前來
    ，宗孝禹見甲○○投入三十元，即上前表明身分，詢問甲○○積分卡可否換錢，
    甲○○告以可以，宗孝禹乃告知甲○○所為係賭博行為等語（見同前卷審判筆錄
    ），大致相符，足見查獲員警宗孝禹、劉星辰係以現行犯合法逮捕另案被告鄭秀
    鳳、甲○○，揆諸前開說明，員警基於合法之逮捕，進而對於同案被告鄭秀鳳、
    邱添宏之身體及二人立即可觸及之處所，為強制力之搜索，應屬合法之附帶搜索
    ，並無違誤。縱員警於受搜索人鄭秀鳳之搜索扣押筆錄上未記載執行之依據，僅
    在受搜索人欄簽名欄記載拒簽，然亦不影響其搜索之合法性，是辯護人為被告辯
    稱本件搜索不合法，尚有誤會。辯護人雖又辯稱：證人宗孝禹、劉星辰警員於另
    案審理中之證詞，未經辯護人詰問，無證據能力云云；然依刑事訴訟法第一百五
    十九條之一第一項規定，證人宗孝禹、劉星辰於本院另案審理中所為陳述，為傳
    聞法則之例外，應有證據能力，併此敘明。
二、按「可為證據或得沒收之物，得扣押之」；又「扣押，除由法官或檢察官親自實
    施外，得命檢察事務官、司法警察官或司法警察執行。命檢察事務官、司法警察
    官或司法警察執行扣押者，應於交與之搜索票內，記載其事由」，刑事訴訟法第
    一百三十三條第一項、第一百三十六條分別定有明文。依上開條文規定，扣押之
    「執行機關」除由法官或檢察官親自實施外，得命檢察事務官、司法警察官或司
    法警察執行，就扣押之「決定機關」為何，現行法並無明文規定。然依最高法院
    六十九年台上字第二四一二號判例意旨謂：「刑事訴訟程序中之扣押，乃對物之
    強制處分，應由檢察官或推事親自實施，或由檢察官或推事簽發搜索票記載其事
    由，命由司法警察或司法警察官執行之，刑事訴訟法第一百三十六條定有明文，
    此乃法定程序，如有欠缺，其所實施之扣押，即非適法，司法警察或司法警察官
    並無逕以命令扣押之處分權限」等語，可見最高法院認扣押強制處分之「決定機
    關」，僅「法官或檢察官」而已，司法警察（官）並無扣押之權限。惟扣押係緊
    跟隨於搜索而來，扣押處分之「決定機關」，隨著刑事訴訟法對「搜索權限」規
    定之修正，亦應有所區分，即應依「有令狀搜索」及「無令狀搜索」之情況而異
    其決定機關：在「有令狀搜索」之情況下，依刑事訴訟法第一百三十六條第二項
    規定，搜索票上應記載「應扣押之物」，故此時之扣押處分之「決定機關」應為
    核發搜索票之「法官」，而由司法警察（官）擔任扣押之「執行機關」，可見刑
    事訴訟法第一百三十六條第一、二項之規定，係指在「有令狀搜索」之情況下而
    言；在「無令狀搜索」之情況下，現行法並無明文規定扣押之「決定機關」，在
    由檢察官依刑事訴訟法第一百三十一條第二項規定實施之緊急搜索時，由於實施
    搜索權人為檢察官，故檢察官始為有扣押處分之決定機關，檢察官指揮檢察事務
    官、司法警察（官）執行之情形，亦應由檢察官命扣押之；其次在「無令狀搜索
    」，如刑事訴訟法第一百三十條、第一百三十一條第一項之逕行搜索、附帶搜索
    情形，該搜索本來之目的不在發現證據，而在拘捕被告、犯罪嫌疑人，若在搜索
    過程發現本案或另案應扣押之物者，扣押權人乃實施逕行搜索、附帶搜索之人，
    非法官或檢察官，蓋此時之搜索並非依法官或檢察官之命令而為，係在有急迫等
    情況下由司法警察（官）主動發動，法官、檢察官無法判斷何者始為應扣押之物
    ，又倘在當時之急迫情況下再報由法官、檢察官取得扣押命令，恐有失時效性。
    綜合上情，最高法院六十九年台上字第二一四二號判例應僅係在「有令狀搜索」
    之情況下，扣押之處分，應依法官或檢察官之命令行之，司法警察（官）並無權
    限，惟在司法警察（官）為「無令狀搜索」之附帶搜索時，此時，扣押權人乃實
    施逕行搜索之人，司法警察（官）倘發現得為證據之物，即可為扣押之處分。查
    本案係由警員宗孝禹、劉星辰依現行犯逮捕另案被告鄭秀鳳、甲○○後而逕行實
    施附帶搜索，並於渠二人立即可觸及之處所及甲○○之身體，扣得附表所示電子
    機台之ＩＣ板共四十四塊、置於賭檯電動賭博機具上之財物十元硬幣十七枚、在
    賭檯電動賭博機具內之財物一千三百三十元及甲○○身上之「狄斯奈育樂廣場」
    二千分積分卡二張、「狄斯奈育樂廣場」五百分積分卡一張等物，足見警員係於
    實施附帶搜索時扣押上開物品，揆諸上開說明，此時司法警察（官）亦有扣押之
    權限，該扣押取得之物品，自得為證據，具有證據能力。
貳、實體部分：
一、訊據上訴人即被告乙○○固坦承自右揭時日起在上開處所經營「迪斯奈育樂廣場
    」，並雇用另案被告鄭秀鳳擔任店員負責開分、洗分及兌換積分卡之工作，且上
    開電動機具，除「黃金嘉年華」係由賭客直接將硬幣投入機具內開分外，其餘機
    具均由客人交付現金予服務人員，再由服務人員開分，不玩時，賭客可以累積之
    積分向服務人員兌換積分卡之事實，惟矢口否認有常業賭博之犯行，辯稱：因經
    濟部核准「黃金嘉年華」可以十元硬幣投入啟動，才未訂製代幣，而直接以十元
    硬幣提供客人投入機具，鄭秀鳳兌換二十枚十元硬幣予甲○○之目的，乃在便利
    甲○○把玩「黃金嘉年華」機具，純供甲○○娛樂之用，且「迪斯奈育樂廣場」
    規定客人不能將硬幣帶走，客人若將硬幣自行帶走，亦屬客人個人之行為，況甲
    ○○亦稱欲將兌換之硬幣全數玩完，本件應與賭博無涉云云。經查：
  (一)被告乙○○所經營之上開「迪斯奈育樂廣場」，確實允許客人以把玩店內電動機
    具所累積之分數向服務人員兌換之積分卡，向服務人員兌換硬幣，且客人甲○○
    確於右揭時、地持其把玩電動機具所贏得之一百分積分卡二張，向店員鄭秀鳳兌
    換十元硬幣二十枚予之事實，業據證人甲○○於本院審理及另案審理時證述甚詳
    （見本院卷第六二、六四頁及本院九十二年度簡上字第七六一號卷九十三年二月
    十三日審判筆錄），核與另案被告鄭秀鳳於偵查及本院另案審理中供述之情節相
    符（見偵查卷第三四頁及本院九十二年度簡上字第七六一號卷九十三年二月十三
    日審判筆錄），並經證人宗孝禹警員於本院另案審理時證稱：伊與劉星辰一同前
    往，佯裝客人把玩機台，見到甲○○在伊右邊把玩彈珠台（即黃金嘉年華），並
    拿積分卡予鄭秀鳳，鄭秀鳳則自櫃台拿取十元硬幣一籃交予甲○○，伊先前把玩
    時，曾以積分卡（即續玩卡）兌換現金，亦曾將業已兌換尚未玩完之現金放入口
    袋帶走，服務小姐並未表示將金錢帶走，必須告知，亦未加以阻止等語明確（見
    本院九十二年度簡上字第七六一號卷九十三年二月十三日審判筆錄），足見被告
    莊志經營之上開「迪斯奈育樂廣場」確有允許客人以打完電動機具所贏得之積分
    卡向服務人員兌換硬幣無疑。
  (二)按刑法上之賭博罪，係指依偶然之勝負，定財物之得失為要件。凡以勝負繫以偶
    然之事實，並非事前所能預知者，即為賭博，並無方法之限制。其所謂財物，係
    指金錢或其他有經濟上價值之有體物而言。被告乙○○經營之上開「迪斯奈育樂
    廣場」所擺設之電動機具，既係由客人直接將硬幣投入機具內開分或以現金交由
    服務人員開分，再由賭客憑其所開分數於機具內押注，客人如押中，則依押中之
    倍數累積積分，不玩時，賭客可以累積之分數向服務人員兌換積分卡，並可再以
    積分卡向服務人員兌換等值之硬幣；如未押中，該次賭資則歸被告所有，乃係以
    偶然之勝負，決定財物之得失，揆諸前揭之說明，自屬賭博無疑，並不因所得財
    物之形式究係硬幣或紙鈔，甚或其他有經濟上價值之有體物而有不同。
  (三)被告雖以前詞置辯，然「黃金嘉年華」機具是否必須投入硬幣始能啟動，市面有
    無現成之代幣足資購入使用，與被告是否允許客人以積分卡兌換現金，並無必然
    之關係；復且硬幣係流通貨幣，於我國境內均可流通使用，客人將積分卡兌換為
    硬幣以後，對於客人將如何使用兌換所得之硬幣，並無干涉之可能，為一般人所
    知，亦為被告乙○○所應知，然被告仍允許店員將客人之積分卡兌換為硬幣，顯
    然應有藉此方式使客人得以將把玩「迪斯奈育樂廣場」內擺設之電動賭博玩具累
    積之分數所兌換而得之積分卡，兌換為等值之財物之意。況店員鄭秀鳳兌換硬幣
    予客人甲○○時，並未告知甲○○必須將硬幣玩完，且未限制兌換之金額，業據
    證人甲○○於本院審理時供承在卷（見本院卷第六二、六六頁），而店員鄭秀鳳
    亦未注意客人有無將十元硬幣放入口袋帶走，也未對於客人搜身，若客人將硬幣
    帶走，仍可走出該店等情，亦據鄭秀鳳於本院審理時供承在卷（見本院九十二年
    度簡上字第七六一號卷九十三年二月十三日審判筆錄）），衡諸常情，若被告無
    意藉此方式使客人得以將把玩該店擺設之電動賭博玩具累積之分數所兌換而得之
    積分卡，兌換為等值之財物，自應於將積分卡所兌換之硬幣交予客人時，再三告
    誡客人不可任意將硬幣帶出，並嚴加防備客人於將積分卡兌換為硬幣以後，任意
    將硬幣帶出，豈有並未要求服務人員於兌換硬幣予客人甲○○之時，再三告誡甲
    ○○不可將硬幣帶出，亦未要求服務人員嚴加監視客人有無將十元硬幣置入口袋
    而帶走之可能？益徵被告辯稱店員鄭秀鳳兌換硬幣僅在便利客人甲○○把玩「黃
    金嘉年華」電動機具，純供甲○○娛樂之用云云，係屬卸責之詞，不足採信。至
    客人甲○○為警查獲當日是否有意將所有之積分卡全數兌換為硬幣帶走，純屬甲
    ○○個人之自由，而與甲○○之行為是否屬於賭博之行為，並無必然之關係，此
    參諸賭場之賭客縱未於賭博當日將賭博所得之籌碼兌換為現金，亦不影響其於賭
    場內所從事賭博行為之性質，亦可明瞭，自不得以甲○○為警查獲當時是否無意
    將所得之積分卡全數兌換為硬幣，而為賭博與否之認定。
  (四)綜上所述，被告前開所辯，應係事後卸責之詞，不足採信。此外，復有現場平面
    圖一張、現場照片十六幀在卷可憑（見警卷）及如附表所示之電子遊戲機台共四
    十四台（均含ＩＣ板，共計四十四塊）、甲○○向鄭秀鳳所兌換置於賭檯電動賭
    博機具上之財物十元硬幣十七枚，在賭檯電動賭博機具內之財物一千三百三十元
    ，及甲○○所有賭博所得之「狄斯奈育樂廣場」二千分積分卡二張、「狄斯奈育
    樂廣場」五百分積分卡一張等物扣案可稽。本件事證已臻明確，被告上開犯行應
    堪認定。
三、按刑法上所謂常業犯，係指反覆以同種類行為為目的之社會活動之職業性犯罪而
    言，至於犯罪所得之多寡，是否恃此犯罪為唯一之謀生職業，則非所問，縱令兼
    有其他職業，仍無礙於該常業犯罪之成立（最高法院八十五年度台上字第五一○
    號判例參照）。查被告乙○○經營前揭「迪斯奈育樂廣場」，擺設賭博性電動機
    具與不特定人對賭，且機具高達四十四台之多，並僱用另案被告鄭秀鳳為店員，
    負責開分、洗分及兌換積分卡、賭金之工作，顯係經常反覆與人賭博，從中獲取
    營利，並以賭博贏利供應生活之資，自係以賭博為常業，而另案被告鄭秀鳳既負
    責開分、洗分及兌換積分卡、賭金之工作，當係參與常業賭博之行為。是核被告
    所為，係犯刑法第二百六十七條以賭博為常業罪。聲請意旨雖認被告係犯刑法第
    二百六十六條第一項前段之普通賭博罪，然公訴人於本院審理中業已當庭變更起
    訴法條，附此敘明。又被告乙○○與另案被告鄭秀鳳二人間就此犯行，有犯意之
    聯絡及行為之分擔，為共同正犯。
四、原審因依刑法第二十八條、第二百六十七條、第四十一條第一項、第四十二條第
    二項、第二百六十六條第二項，罰金罰鍰提高標準條例第一條前段、第二條之規
    定，並審酌被告乙○○合法經營電子遊戲場業，卻以所擺放之電動機具，供人賭
    博財物，藉以從中獲取不法利益，助長賭博投機風氣，危害社會善良風俗，且擺
    設之賭博性電動機具高達四十四台，復於犯後飾詞卸責，毫無悔意等一切情狀，
    量處有期徒刑六月，併科罰金一萬元，並諭知有期徒刑如易科罰金，罰金如易服
    勞役，均以三百元折算一日。扣案如附表所示之賭博性電子遊戲機具共計四十四
    台（含ＩＣ板共計四十四塊）、賭客甲○○向店員鄭秀鳳所兌換置於電動賭博機
    具上之十元硬幣十七枚，共計一百七十元，及警方在電動賭博機具內扣得之一千
    三百三十元，均係在賭檯之財物，應依刑法第二百六十六條第二項之規定，不問
    屬於犯人與否，均予宣告沒收。併敘明至扣案之狄斯奈育樂廣場積分卡二千分二
    張、五百分一張，為賭客甲○○所有，賭博犯罪所得之財物，業據甲○○於警詢
    中供明在卷，爰不為沒收之諭知。認事用法，核無不合，量刑亦屬妥適。被告上
    訴意旨，仍執前詞，否認犯罪，指摘原判決不當，為無理由，應予駁回。
四、據上論斷，應依刑事訴訟法第四百五十五條之一第三項、第三百六十八條，判決
    如主文。
本案經檢察官陳正達到庭執行職務
中      華      民      國    九十三    年      九      月    二十九    日
                                    臺灣高雄地方法院刑事第七庭
                                      審判長法  官    曾逸誠
                                            法  官    陳月雯
                                            法  官    廖純卿
右正本證明與原本無異。
不得上訴。
                                            書記官    劉企萍
中      華      民      國    九十三    年      十      月    四        日
附表：
  ┌──┬────────────────────────────┐
  │編號│     品    名                                           │
  ├──┼────────────────────────────┤
  │ 一 │電動賭博機具「黃金嘉年華」五台（含ＩＣ板五塊）          │
  ├──┼────────────────────────────┤
  │ 二 │電動賭博機具「超八」十二台（含ＩＣ板十二塊）            │
  ├──┼────────────────────────────┤
  │ 三 │電動賭博機具「金明星」十六台（含ＩＣ板六塊）            │
  ├──┼────────────────────────────┤
  │ 四 │電動賭博機具「霹靂楚漢」四台（含ＩＣ板四塊）            │
  ├──┼────────────────────────────┤
  │ 五 │電動賭博機具「中華５ＰＫ」七台（含ＩＣ板七塊）          │
  └──┴────────────────────────────┘
附錄：
刑法第二百六十七條
(常業賭博罪)
以賭博為常業者，處二年以下有期徒刑，得併科一千元以下罰金。
